【裁判字號】    90,上訴,576
【裁判日期】    900227
【裁判案由】    殺人未遂
【裁判全文】
臺灣高等法院高雄分院刑事判決                      九十年度上訴字第五七六號
    上  訴  人  台灣高雄地方法院檢察署檢察官
    被      告  乙○○
    指定辯護人  本院甲設辯護人孫妙岑
右上訴人因被告殺人未遂案件，不服臺灣高雄地方法院八十九年度訴字第二三五四號
中華民國九十年二月二十七日第一審判決（起訴案號：臺灣高雄地方法院檢察署八十
九年度偵字第二○九○四號），提起上訴，本院判決如左：
      主  文
原判決撤銷。
乙○○連續傷害人之身體，處有期徒刑貳年。扣案之尖刀壹把沒收。
    事  實
一、乙○○於民國（下同）八十九年九月十四日晚上十一時許，不滿戊○○、丁○○
    、丙○○三人於非假日且夜深人靜時仍在高雄市○○區○○路八五０號正興國中
    燃放天炮，使其無法入睡，加以其失業閒居在家已久，一時氣憤，竟基於普通
    傷害之概括犯意，持尖刀一把（非屬槍砲彈藥刀械管制條例所列管之刀械），到
    其樓下正興國中籃球場，連續以尖刀分別刺中戊○○腹部一刀、背部二刀，丁○○腹部二刀，丙○○腹部一刀。致戊○○受有腹部長度一分分、深度四點五甲分
    ，左胸背側長一甲分，左腰背側長一甲分之穿刺傷，並因而合併血胸；丁○○受
    有腹部長度一甲分、左腰長度一甲分之穿刺傷；丙○○受有腹部長度一甲分，深
    度四點二甲分之穿刺傷，並因而合併氣腹及腹膜炎。經正興國中管理員將戊○○
    等三人送醫急救，報警查獲，並扣得乙○○所有供犯罪所用之尖刀一把。
二、案經被害人戊○○、丁○○、丙○○訴由高雄市政府警察局三民第二分局移送臺
    灣高雄地方法院檢察署檢察官偵查起訴。
    理  由
一、訊據被告乙○○固坦承有右揭傷害之事實，惟辯稱僅係出於恐嚇被害人，且係同
    一時間傷害被害人等云云。然查，右揭事實，業據被害人戊○○、丁○○、丙○○指訴綦詳，復有小刀一把扣案可資佐證，而被害人等三人因被告之傷害行為受
    有如事實欄所述之傷害，復有高雄醫學院附設中和紀念醫院就醫證明書三紙及診
    斷證明書影本二紙附卷可憑（見警卷及本院卷）。又被害人戊○○於本院陳稱：
    「˙˙˙我們要走的時候，他走來靠近我，並以刀刺向我的腹部，之後我轉身他
    刺我背部側面二次；之後我有看到他刺丁○○」，被害人丁○○陳稱：「我沒有
    看到戊○○被刺，因我與他比較遠，之後他就刺我，之後他就走過去刺丙○○」
    ，被害人丙○○陳稱：「他刺完丁○○後，就直接刺我腹部，當時我有告訴他我
    沒有放鞭炮」，被告於本院亦供稱：「我到現場有先問他們現在幾點、現在幾點
    ，手有揮刀子，之後他們分別走開我才刺他們」（以上均見本院九十年五月十四
    日訊問筆錄），足見被告係有先後有數傷害行為，而非同時一傷害行為之數動作
    。被告所辯不足採信，其犯行堪以認定。
二、核被告所為，係犯刑法第二百七十七條第一項之傷害罪。甲訴人認被告係犯同法
    第二百七十一條第二項、第一項殺人未遂罪嫌或同法第二百七十八條第三項、第
    一項之重傷未遂罪云云；惟訊據被告則堅決否認有殺人或重傷之犯意，辯稱：僅
    想嚇嚇被害人等等語。按殺人罪、重傷罪與普通傷害罪之區隔，應以有無殺意或
    重傷之犯意為斷，其受傷之多寡及是否致命部位，均屬參酌之因素，而非唯一之
    標準；又殺人罪或重傷罪之成立，須於實施加害行為時，即有使人喪失生命或重
    傷之故意，始足當之，此一主觀之要件，既攸關罪責之成立與否，應嚴格證據之
    認定，不容有合理性之懷疑存在，且不得一經行為人持器械揮砍，即認其有殺人
    或重傷之故意。經查，被害人三人均於警訊中指稱被告當時係一面動手持刀刺向
    他們，且很生氣的說「你們講不聽（指放鞭炮之事）」，且三人均不認識被告，
    亦無仇怨等語，已難遽認被告上開言語，即認其有殺人或重傷之故意；又被告持
    刀下樓後，因籃球場並無燈光，光線相當昏暗，被告持刀刺中被害人三人後，並
    無繼續追殺之動作，且停留在原地等待警方前來處理，亦據被害人戊○○證述在
    卷（參原審九十年二月十四日審判筆錄），此亦與殺人通常會有繼續追殺動作之
    常情不符。足認被告所為，應僅係被打擾情緒失控之下，基於嚇阻被害人繼續放
    鞭炮之普通傷害犯意，於受害人受傷後被告隨即罷手，未繼續有追殺之行為，其
    無殺人或重傷之意圖甚明。是甲訴人認被告係有殺人未遂罪或重傷未遂之犯意，
    容有誤會，惟其社會基本事實相同，起訴法條應予變更。被告多次傷害犯行，時
    間緊接，構成要件相同，顯係基於概括之犯意為之，應依連續犯論以一罪，並加
    重其刑。又被告用以傷害被害人等之前開刀子，非屬槍砲彈藥刀械管制條例列管
    之刀械，業經高雄市政府九十年五月二十八日九十高市府警保字第二○四四七號
    函覆本院在卷，被告持有上開刀械之行為，自無觸犯槍砲彈藥刀械管制條例之問
    題，併此敘明。
三、原審論處被告普通傷害罪刑，固非無見；惟查：（一）被告上開傷害行為，為可
    分之數傷害行為，其基於概括犯意為之，自屬連續犯，乃原審認被告係一行為接
    續傷害三人，侵害三同種法益，觸犯三傷害罪名，係同種想像競合犯，尚有未洽
    ；（二）原審於事實欄僅記載被害人被刺之部位及刀數，而未記載被害人丙○○
    因而合併氣腹及腹膜炎，被害人戊○○因而合併血胸之傷勢，亦有未洽；（三）
    被告侵害之對象達三人，且被害人等之傷勢非輕，被告又未與被害人等達成民事
    上和解，原審僅量處被告有期徒刑六月，併諭知易科罰金之折算標準，自屬輕縱
    。檢察官上訴意旨認被告係犯殺人未遂或重傷未遂云云，雖不足取，但原判決既
    有上開可議之處，仍無可維持，應將原判決撤銷改判。審酌被告無犯罪前科，因
    被害人等於深夜時尚燃放鞭炮妨礙安寧及睡眠，被告不知以正常管道報警處理，
    一時失控，致罹刑典，被害人所受之傷害程度非輕，且受害人有三人，被告迄未
    與被害人和解，及其犯罪後之態度等一切情狀，爰量處如主文第二項所示之刑。
    扣案之刀子一把，係被告所有供犯罪所用之物，業經被告供承在卷，爰依刑法第
    三十八條第一項第二款之規定，併予宣告沒收。
據上論結，應依刑事訴訟法第三百六十九條第一項前段、第三百六十四條、第二百九
十九條第一項前段、第三百條，刑法第五十六條、第二百七十七條第一項、第三十八
條第一項第二款，罰金罰鍰提高標準條例第一條前段，判決如主文。
本案經檢察官郭振昌到庭執行職務。
中      華      民      國    九十      年      六      月    二十七    日
                              台灣高等法院高雄分院刑事第二庭
                                          審判長法官
                                                法官
                                                法官
檢察官得上訴
被告不得上訴
錄附論罪刑法條：刑法第二百七十七條第一項。
傷害人之身體或健康者，處三年以下有期徒刑，拘役或一千元以下罰金。


司法院資訊處製作；財團法人民間司法改革基金會備份。
